臺灣高等法院民事裁定　　　　　　　　100年度抗字第1456號
抗　告　人　劉錦龍
上列抗告人因與台北市木柵區農會間拆屋還地事件，對於中華民
國100年9月15日臺灣臺北地方法院99年度訴字第1834號裁定提起
抗告，本院裁定如下：
    主  文
原裁定關於核定訴訟標的之價額部分廢棄。
本件訴訟標的價額核定為新台幣壹佰參拾玖萬肆仟柒佰柒拾元。
抗告訴訟費用由相對人負擔。
    理  由
一、按核定上訴之訴訟標的價額，應依上訴人因上訴所得受之利
    益計算。又以一訴附帶請求其孳息、損害賠償、違約金或費
    用者，不併算其價額，民事訴訟法第77條之2第2項定有明文
    。又因地上權、永佃權涉訟，其價額以一年租金十五倍為準
    ；無租金時，以一年所獲可視同租金利益之十五倍為準；如
    一年租金或利益之十五倍超過其地價者，以地價為準，同法
    第77條之4亦定有明文。又城市地方建築基地租金，依土地
    法第105條準用同法第97條規定，以不超過該土地申報價額
    年息10％為限，此觀土地法第97條、第148條規定自明。
二、本件原判決判命抗告人將坐落台北市○○區○○段一小段21
    9地號土地上如原判決附圖甲所示建物（面積6.23平方公尺
    ）拆除，將該土地返還予相對人，並給付相對人台北市木柵
    區農會相當於租金之不當得利暨其遲延利息，而駁回抗告人
    之反訴。抗告人上訴，其上訴利益，本訴部分應以命拆屋還
    地範圍之訴訟標的價額計算，至於命給付不當得利暨遲延利
    息部分，屬附帶請求，應不併算價額。原法院以上開土地於
    起訴時每平方公尺公告土地現值新臺幣（下同）15萬5,000
    元（見原法院卷14頁、本院卷9頁）計算，核定本訴部分訴
    訟標的價額為96萬5,650元（計算式為：155,000×6.23＝96
    5,650)，固無不合。又反訴部分，抗告人係訴請確認就上開
    土地有地上權登記請求權存在，相對人應容忍其在該土地為
    地上權登記，核屬因地上權涉訟，且兩造間並無約定租金，
    原法院就反訴部分，以上開土地於提起反訴時每平方公尺申
    報地價4萬5,920元（見原法院卷一33頁）按年息10％計算，
    核定訴訟標的價額為42萬9,120元(計算式為：45,920×6.23
    ×10％＝28,608，28,608×15＝429,120，元以下四捨五入)
    ，亦無不合。惟計算抗告人應繳納之裁判費，應將上開本訴
    及反訴之訴訟標的價額合併計算之，即本件訴訟標的價額核
    定應為139萬4,770元（計算式為：965,650＋429,120＝
    1,374,770）。乃原法院未遑注意及此，竟分開核定，尚難
    謂合。抗告意旨，指摘原裁定關於核定訴訟標的價額部分為
    不當，聲明廢棄，非無理由。爰裁定如主文。至抗告意旨雖
    云上開土地測量有誤，請求重新測量，惟此乃屬兩造間之實
    體爭議，與本件訴訟標的價額之核定無涉，附此敘明。
中    華    民    國   100    年    10    月    24    日
                    民事第九庭
                        審判長法  官  黃熙嫣
                              法  官  李國增
                              法  官  曾部倫
正本係照原本作成。
不得再抗告。
中    華    民    國   100    年    10    月    25    日
                              書記官  黃麗玲